臺灣高等法院臺南分院刑事判決　　　　　　九十一年度上易字第二一三號　　　Ｇ
　　　上　訴　人　臺灣臺南地方法院檢察署檢察官
　　　被　　　告　丙○○○
右上訴人因竊盜案件，不服臺灣臺南地方法院八十九年度易字第二六四一號中華民國
九十年十二月三十一日第一審判決（起訴案號：臺灣臺南地方法院檢察署八十九年度
營偵字第九五八號、第一一二九號），提起上訴，本院判決如左：
      主      文
上訴駁回。
      理      由
一、公訴意旨略以：丙○○○為位於台南縣新營市○○街一○九號房屋之所有權人，
    而乙○○為丙○○○之女兒，並於前址經營美容院，二人現仍共同居住於上址之
    房屋內，而丁○○為新營市○○街一一一號房屋之所有權人，與丙○○○與乙○○二人毗鄰而居；緣丙○○○與乙○○於民國八十六年間委託水電工甲○○改建
    房屋水塔、供水設備之際，發覺仁愛街一○九號房屋舊有之供水進水管與仁愛街
    一一一號房屋之供水進水管相通，可由舊有之進水管竊取仁愛街一一一號之自來
    水，三人遂共同基於意圖為自己不法之所有之概括犯意聯絡，除由甲○○裝設新
    進水管外，另由丙○○○委請甲○○於新裝設之水塔進水處加裝一支四吋水管，
    藉以連接原有之進水管，藉此竊取仁愛街一一一號之自來水供己使用；而丙○○○、乙○○二人復於七十九年二月間，發覺渠等所居住之仁愛街一○九號房屋與
    隔壁丁○○所有之仁愛街一一一號房屋共同壁（即一○九號與一一○號共用之牆
    壁）上之燈座開關輸電線與仁愛街一一一號之輸電線相連接，可藉此竊取仁愛街
    一一一號之電力使用，二人遂共同雇請水電工甲○○，三人共同基於前揭相同之
    犯意聯絡，由甲○○將上開燈座開關之輸電線延長改裝為電器插座、並加裝延長
    線至客廳酒櫃供家中大小電器使用，而藉此竊取仁愛街一一一號之電力供己使用
    ，後因丁○○發覺家中水電使用情況有異，遂自行雇請水電工人查看水電線路，
    因而發覺上情，報警查獲，因認被告丙○○○、乙○○、甲○○三人涉有刑法第
    三百二十條第一項之竊盜罪嫌等語。
二、按犯罪事實應依證據認定之，無證據不得推定其犯罪事實；又不能證明被告犯罪
    者，應諭知無罪之判決，刑事訴訟法第一百五十四條、第三百零一條第一項分別
    定有明文。另認定不利於被告之事實，須依積極證據，苟積極證據不足為不利於
    被告事實之認定時，即應為有利於被告之認定，更不必有何有利之證據；至事實
    之認定，應憑證據，如未能發現相當證據，或證據不足以證明，自不能以推測或
    擬制之方法，為裁判基礎，最高法院三十年上字第八一六號及四十年臺上字第八
    六號分別著有判例可資參照。
三、本件公訴人認被告三人涉有共同竊取告訴人丁○○之水、電犯行，無非以：被告
    陳清香與乙○○於民國八十六年間委託水電工甲○○改建房屋水塔、供水設備之
    際，發覺仁愛街一０九號房屋舊有之供水進水管與仁愛街一一一號房屋之供水進
    水管相通，可由舊有之進水管竊取仁愛街一一一號之自來水，遂委由其水電工專
    業背景應知情之甲○○，於新裝設之水塔進水處除由外加裝一新進水管外，另加
    裝一四吋水管連接原有之進水管，將該新裝設之四吋進水管確與告訴人之進水管
    相連，透過該四吋進水管竊取告訴人住處之自來水，施工方式不合常情。又被告
    丙○○○、乙○○於於八十九年二月間，發覺彼等所居住之仁愛街一０九號房屋
    與隔壁丁○○所有之仁愛街一一一號房屋共同壁（即一０九號與一一０號共用之
    牆壁）上之燈座開關輸電線與仁愛街一一一號之輸電線相連接，可藉此竊取仁愛
    街一一一號之電力使用，遂共同雇請知情甲○○，將上開燈座開關之輸電線延長
    改裝為電器插座，並加裝延長線至客廳酒櫃供家中大小電器使用，而藉此竊取仁
    愛街一一一號之電力供己使用，被告甲○○施設與常情不符，且在該客廳沙發旁
    距酒櫃不遠處有一電源插座，然被告卻未由該插座加裝延長線（如由該處加裝延
    長線至酒櫃，不僅距離較短，且不必將延長線繞過地板通道，亦可便於通行及維
    護客廳美觀），再者客廳中主要電器均使用係爭電源線所延長之電源插座，倘被
    告等人不知該電源插座係使用被害人家中之電源，豈有大費周章由電源延長線加
    裝插座之理，復參酌被告丙○○○、乙○○位於新營市○○街一０九號與告訴人
    丁○○位於仁愛街一一一號之水電費明細表，被告於前址一樓開設家庭美容院，
    按理其每月之水電費應比一般家庭用水電費高出甚多，然被告丙○○○住處每月
    份之水電費，卻較被害人住處之水電費更少等情為其主要論據。
四、惟被告三人均矢口否認有共同竊取水、電之犯行，被告丙○○○辯稱：我在八十
    六年只有委託甲○○幫我換水塔，因為水塔老舊，但是供水線路並沒有改，也沒
    有叫他在水塔進水處加裝四吋水管，八十九年二月間，我有叫甲○○來我家拉電
    線，因為我女兒乙○○要開設美容院，需要增加插座，我並沒有叫他竊取丁○○
    的電力，我本人和他沒有接觸過，我係向前手購買房屋，購後並未改變該房屋之
    水電配置，不知該水塔之水管連接告訴人丁○○之自來水管，亦不知該燈座開關
    輸電線與丁○○仁愛街一一一號之輸電線相連接等語；被告乙○○辯稱：八十六
    年間我已經出嫁，並未使用該房子，我母親丙○○○如何叫人換電線，我不清楚
    ，八十九年二月間是我母親叫甲○○來加裝插座，我只有跟甲○○說插座不夠，
    叫他多加裝插座，因為美容院要多用插座，並沒有叫甲○○竊取丁○○的電力，
    亦不知該燈座開關輸電線與丁○○仁愛街一一一號之輸電線相連接等語；被告甲○○辯稱：我不知該丙○○○之房屋前開水電管線與告訴人丁○○之水電管線相
    連接，我係依專業按正常方式施工，因為原本的水塔是在三樓要移到四樓去，增
    加三樓的空間，所以才從三樓加裝四吋水管到四樓去，是沿著原有的四吋水管再
    加高延伸，因為水壓不夠，所以從一樓再加裝一支六吋的水管到四樓水塔加壓用
    ，裝這二支水管是工程施工上所必要的，因為原來的四吋管路是舊管路，比較小
    ，新設的四吋管路比較大，讓水壓比較強一點。又因為是顧及到電力均衡的問題
    ，防止發生電路短線走火，才將該上開燈座開關之輸電線延長改裝為電器插座，
    並加裝延長線至客廳酒櫃供家中大小電器使用，檢察官所指客廳沙發旁距酒櫃不
    遠處之另一電源插座，已經有三盞電燈、一組電腦在使用該插座，如果把延長線
    加裝在那插座上，會負荷太大，電線會走火，所以只能把延長線加裝在原來的插
    座上等語。
五、經查：
  (1)本件經送請台南縣水電裝置職業工會鑑定結果，認被告甲○○之前開水電按裝情
    形確實無誤，其施工完全符合專業而無不妥之處，因新營地區水壓常不足，以致
    確實不能送上四樓，自來水公司已有規定三樓以上須自備蓄水池經馬達送上水塔
    ，原舊有管路全埋設壁內致無法看出，應不可能知悉有隔壁水管，復係舊有房屋
    ，如有連接應早就發現，以致被告甲○○沒有懷疑，通常方式處理與甲○○一樣
    ，甲○○稱水電工在施行接電時，都穿絕緣鞋後逐條銜接（無電需想有電作法）
    ，亦合理實在等情，有該會水電工字第三十三號函乙紙附卷足憑。
  (2)且證人即鑑定人蕭天送於原審具結證稱：仁愛街一○九號及一一一號均是販厝，
    我們去看時是發現被告施工是依照原水塔所連接的原有管路再接管上去的，沒有
    再另外接別的新處管路上去，照正常的施工法，被告如此施工並沒有錯誤，因為
    販厝的管路都是比較亂，有時候原先埋設的管路即與別人相通，被告施工時，應
    該沒有辦法看出該原先管路即與一一一號相連接；被告只是將原先的電線出線口
    ，接線延長，並沒有再另外鑽孔接新電路，所以被告當初施工並沒有錯誤，所以
    應該是在當初蓋房子時就有錯誤等語在卷。證人即鑑定人林忠和於原審亦具結證
    稱：販厝在施工時，原先按裝的管路連接到頂樓時，有可能裝配會錯置，所以原
    先連接的管路即是錯誤的，被告施工的方法並沒有錯誤，因為他只是依照原先的
    管路連接施工，並沒有再新按裝其他管路；被告只是將原先的電線出線口，接線
    延長，並沒有再另外鑽孔接新電路，所以被告當初施工並沒有錯誤等語在卷。證
    人即鑑定人吳尚皙於原審亦具結證稱：因為一○九號及一一一號是共同壁，所以
    原先的管路在蓋房子施工時，管線連接至頂樓時，相互錯置，所以有可能在當初
    蓋房子時，一一一號和一○九號原本就共同由一一一號供水，被告當時施工時，
    並沒有錯誤，他只是照原有的管路銜接上，並沒有另外打壁按裝新管路；因為一
    ○九號和一一一號是共同壁，共同壁內一○九號和一一一號的電線電路配置是在
    同一處，被告只是將原來一○九號電路的出線口直接延長出線，被告並沒有另外
    按裝新的線路，所以有可能是在蓋房子當初，一○九和一一一號是吃同一電路供
    電，被告施工並沒有錯誤，因為被告施工時是穿絕緣鞋，並沒有將總開關關掉，
    所以不知道有無接錯線路，被告並沒有再另外打壁接新電路等語屬實。足見被告
    甲○○所辯上述各節，合於常情及事理，足以採信。又以被告甲○○一水電專業
    人員既尚未能察知被告丙○○○前開房屋之水電管線與告訴人丁○○之水電管線
    相連接，則自無從期待均非水電專業人員且係前手購買房屋居住、購後並未改變
    該房屋之水電配置之被告丙○○○及僅係向其母借用房屋之被告乙○○，有能力
    知悉上情，進而有指示被告甲○○故意裝設水管竊取告訴人丁○○之水、改裝電
    器插座延長線竊取其電之犯行，其理至明。故顯難徒因被告甲○○為被告丙○○○裝設之上開水塔水管之管線連接到告訴人丁○○之水管及為被告丙○○○、乙○○改裝上開電器插座延長線路連接告訴人丁○○之電線之事實，即推測或擬制
    被告等知情而故意共同竊取告訴人丁○○之水電甚明。況被告乙○○於八十三年
    間因與案外人黃庭輝結婚而遷住台南縣佳里鎮○○街一二０號，八十九間才在仁
    愛街一０九號被告丙○○○房屋經營美容院，八十六年間並未在上開房屋經營美
    容院，此一事實，亦據被告丙○○○、乙○○一致供明在卷，並有戶籍謄本乙份
    附卷足憑，則恆情被告乙○○對被告丙○○○於八十六年委託被告甲○○改建水
    塔乙事，益不可能知情而參與，自不待言。
  (3)被告丙○○○委託甲○○房屋水塔、供水設備，共給付被告甲○○不及二萬元之
    工資，係按市場行價情收費。另被告丙○○○、乙○○係委託被告甲○○裝設電
    爐之際，順便請甲○○按裝插座延長線加裝工程，電爐部分收費一、二萬元，亦
    係照市場行情價收費，插座延長線加裝工程並未另外收費，此一事實，亦據彼等
    供述甚詳。是被告甲○○益既未從中獲取非分之利潤，恆理其尤不可能甘冒竊盜
    罪責追訴之風險，故意為被告丙○○○設水管竊取告訴人丁○○之水及為被告丙○○○、乙○○改裝電器插座延長線路竊取其電，亦屬無疑。
  (4)被告丙○○○、乙○○位於新營市○○街一０九號與告訴人丁○○位於仁愛街一
    一一號之水電費明細表，既係由台灣省自來水公司、台灣電力股份有限公司分別
    開立予該二戶，被告丙○○○、乙○○自無從取得告訴人丁○○之水電明細表，
    而比較彼此二戶水、電費用之高低，故亦顯難徒因被告丙○○○、乙○○於前址
    一樓開設家庭美容院，每月之水電費比告訴人丁○○之一般家庭用水電費低，即
    推測其二人知情而竊取告訴人丁○○之水電甚明。
  (5)綜上說明，公訴人所舉之證據不足以證明被告等確有竊盜犯行，此外復查無其他
    積極證據，足認被告確有公訴人所指之犯行，為不能證明被告犯罪，原判決諭知
    被告無罪，認事用法核無不當。
六、檢察官上訴意旨以：本件告訴人自八十八年間即已屢次向被告等抗議有竊水、電
    之嫌疑，且被告等人復於八十九年二月間改裝丙○○○住處一樓之電路管線，以
    便利用告訴人所有房屋之電力，且改裝情形亦與常理有違，是原審未審酌此點，
    即認被告等人對於系爭房屋有共用告訴人所有房屋之水電管線並不知情，應屬有
    違，且被告甲○○於檢察官現場勘驗時，前後供詞不一等由，指摘原判決不當。
    惟查系爭房屋是中古屋，其原有管路全埋設壁內，當時無法從外觀知悉與隔鄰房
    屋水電管線有交錯之事實，已如前述，是上訴意旨所言，尚乏積極證據證明被告
    等對系爭房屋共有水電管線一事確屬知情，自難認彼等有竊取告訴人房屋水、電
    之竊盜故意，而令其負本件竊盜罪責。是本件上訴為無理由，應予駁回。
七、被告丙○○○、乙○○、甲○○於本院最後審理期日經合法傳喚，無正當理由不
    到庭，不待其陳述，逕行判決。
據上論結，應依刑事訴訟法第三百六十八條、第三百七十一條，判決如主文。
本案經檢察官洪泰文到庭執行職務。
中    華    民    國      九十一      年      三      月      二十一    日
                                  臺灣高等法院臺南分院刑事第五庭
                                      審判長法官  鄭    文    肅
                                            法官  陳    珍    如
                                            法官  黃    三    哲
右正本證明與原本無異。
不得上訴。
                                      法院書記官  陳    淑    貞
中    華    民    國      九十一      年      三      月     二十二     日
